臺灣士林地方法院行政訴訟判決　
110年度交字第322號
原      告  郭阿訪  
訴訟代理人  陳昭瑋  
被      告  臺北市交通事件裁決所

代  表  人  蘇福智  
訴訟代理人  吳美惠  
上列當事人間交通裁決事件，原告不服被告中華民國110年10月1
5日北市裁罰字第22-ZAA290849號裁決，提起行政訴訟，本院判
決如下：
    主  文
原告之訴駁回。
訴訟費用新臺幣參佰元由原告負擔。
    事實及理由
壹、程序事項：
　　本件原告因不服被告於民國110年10月15日以北市裁罰字第2
    2-ZAA290849號違反道路交通管理事件裁決書（下稱原處分
    ），裁處其罰鍰新臺幣（下同）3,000元，並記違規點數1點
    ，提起行政訴訟，依行政訴訟法第237條之1規定，應適用交
    通裁決事件訴訟程序，本院並依同法第237條之7規定，爰不
    經言詞辯論，逕為判決。
貳、實體事項：
一、爭訟概要：
　　內政部警政署國道公路警察局第一公路警察大隊（下稱舉發
    機關）汐止分隊員警查證後，認民眾於110年7月28日檢具違
    規證據資料檢舉，原告駕駛其所有之車牌號碼000-0000號自
    用小客車（下稱系爭汽車），於110年7月28日7時28分許，
    行經國道一號北向29.8公里處（高架）時，有「行駛高速公
    路未依規定變換車道（變換車道未使用方向燈）」之違規事
    實屬實，而於110年8月11日填製內政部警政署國道公路警察
    局國道警交字第ZAA290849號舉發違反道路交通管理事件通
    知單（下稱舉發通知單）予以舉發車主即原告，並記載應到
    案日期為110年9月25日前（嗣更新為110年11月12日，見本
    院卷第54頁）。原告於110年8月24日向被告陳述意見，經舉
    發機關函復違規事實屬實，原告遂委託訴外人陳昭瑋於110
    年10月15日向被告申請開立裁決書，被告乃於同日作成原處
    分，依道路交通管理處罰條例第33條第1項第4款、第63條第
    1項第1款等規定，裁處原告罰鍰3,000元，並記違規點數1點
    。原告不服，遂提起本件行政訴訟。
二、原告起訴主張：
　㈠原告於前揭時、地，欲自縮減車道駛入開放路肩路段，遭民
    眾檢舉變換車道未顯示方向燈。道路交通管理處罰條例規定
    使用方向燈，目的在於使其他用路人得預知行車方向，但原
    告由縮減車道欲銜接開放路肩路段，此處路段其右方路肩寬
    度根本不可能容納任何一輛車通行，且原告本欲直行進入路
    肩車道，並未向左變換車道，亦無須打左方向燈告知左方車
    輛，故原告行駛方向本來就能被前後方車輛預見，希望考量
    當時所處路段之狀況，及參考中時新聞網110年2月15日報導
    之精神，能依行政罰法第19條關於「輕微規定免罰」之規定
    ，且客觀上甚至不至於發生任何危害，免予處罰等語。
　㈡並聲明：原處分撤銷。
三、被告答辯略以：
　㈠案據舉發機關查復略以：查系爭汽車於前揭時、地，係民眾
    現場目睹系爭汽車違規，以科學儀器取得證據資料提出檢舉
    。舉發機關爰依道路交通管理處罰條例第7條之1之規定，經
    查證屬實後，依法填製舉發通知單舉發。另影像內容顯示系
    爭汽車係自縮減車道行駛至外側路肩，按交通部高速公路局
    107年10月17日管字第1070040585號函解釋：「高速公路開
    放路肩行駛路段，該路肩即應視為一車道，且用路人駕駛車
    輛駛離原行駛車道時，亦應屬變換車道行為；用路人自縮減
    車道行駛至外側路肩時，已離開原車道，應屬『變換車道』行
    為，應依規定先顯示方向燈再駛進路肩。」之說明確屬於「
    變換車道之行為」，自應依規定使用方向燈；另依據交通部
    高速公路局109年5月7日管字第1090032900號函：「路肩通
    行終點銜接減速車道時，路面邊線位於車道左側，故應打左
    側方向燈；至加速車道銜接路肩通行起點時，因路面邊位於
    右側，故應打右側方向燈」，經檢視影像，系爭汽車違規屬
    實，舉發並無不當。經複查違規採證影像，顯示系爭汽車自
    縮減車道行駛至外側路肩時未依規定先顯示方向燈再駛進路
    肩車道（影片檔案：RV-00000000000000-0Xaqj，影片時間
    ：2021/07/28，07：28：18至26秒），另可清晰見系爭汽車
    車牌號碼（影片時間：2021/07/28，07：28：32）。
　㈡有關原告檢附之新聞判決參考一節，查該案為臺灣臺北地方
    法院109年度交字第352號行政訴訟判決，且該案業經臺北高
    等行政法院以110年度交上字第107號判決「原判決廢棄」在
    案，先予敘明。又有關原告主張無需使用方向燈一節，依道
    路交通標線標誌號誌設置規則第189條之1第1項、高速公路
    及快速公路交通管制規則第2條第1項第9、17款、第19條第3
    項規定。經過高速公路主管機關指定時段、特定路段之路肩
    開放車輛通行時，該路肩實質上即具有車道之性質，則由加
    速車道跨越車道線駛入路肩車道，自屬變換車道之行為，原
    告應依規定使用方向燈。
　㈢有關原告主張依行政罰法第19條規定免予處罰一節，查道路
    交通管理處罰條例針對行進間變換車道或轉彎前規定須使用
    方向燈，其目的在於維護其他用路人之安全，將車輛之行進
    方向提前告知後方用路人，以增加後方駕駛人之反應時間，
    避免因反應不及導致交通事故，為駕駛人行駛中應盡之注意
    義務。未依道路交通安全規則第109條第2項第2款後段規定
    先顯示欲變換車道方向之燈光，並應顯示至完成轉彎或變換
    車道之行為，確有違反行政法上義務之過失，且不以有具體
    實際危害其他用路人之交通安全為必要，爰違規事實「行駛
    高速公路未依規定變換車道」核無違誤，並無行政罰法第19
    條之適用。
　㈣並聲明：原告之訴駁回。
四、本院之判斷：
　㈠按「汽車行駛於高速公路、快速公路或設站管制之道路，不
    遵使用限制、禁止、行車管制及管理事項之管制規則而有下
    列行為者，處汽車駕駛人新臺幣三千元以上六千元以下罰鍰
    ：…四、未依規定變換車道。…」、「汽車駕駛人有下列各款
    所列條款之一者，除依原條款處罰鍰外，並予記點：一、有
    第三十三條第一項…情形之一者，各記違規點數一點。」，
    道路交通管理處罰條例第33條第1項第4款、第63條第1項第1
    款定有明文。又依道路交通管理處罰條例第33條第6項授權
    訂定之高速公路及快速公路交通管制規則第11條第2款規定
    ：「汽車在行駛途中，變換車道或超越前車時，應依標誌、
    標線、號誌指示，並不得有下列情形：…二、未依規定使用
    方向燈。…」。再按「行車遇有轉向、減速暫停、讓車、倒
    車、變換車道等情況時所用之燈光及駕駛人之手勢，應依下
    列規定：…六、變換車道時，應先顯示欲變換車道方向之燈
    光或手勢。」，道路交通安全規則第91條第1項第6款定有明
    文。另按「對於違反本條例之行為者，民眾得敘明違規事實
    或檢具違規證據資料，向公路主管或警察機關檢舉，經查證
    屬實者，應即舉發。但行為終了日起逾七日之檢舉，不予舉
    發。」，道路交通管理處罰條例第7條之1定有明文。
　㈡經查，原告駕駛系爭汽車，於上揭時、地，有「行駛高速公
    路未依規定變換車道（變換車道未使用方向燈）」事實等情
    ，有舉發通知單、舉發機關110年9月29日國道警一交字第11
    01707792號函、汽車車籍查詢資料、舉發機關110年12月7日
    國道警一交字第1101710602號函暨所附檢舉明細（本件違規
    時間110年7月28日，檢舉日期為同日，合於道路交通管理處
    罰條例第7條之1之規定）等件附卷可稽（見本院卷第52、50
    -52、62、66-68頁）。
　㈢原告雖主張：伊由縮減車道欲銜接開放路肩路段，此處路段
    其右方路肩寬度根本不可能容納任何一輛車通行，且伊本欲
    直行進入路肩車道，並未向左變換車道，亦無須打左方向燈
    告知左方車輛，故伊行駛方向本來就能被前後方車輛預見，
    希望考量上情及中時新聞網110年2月15日報導之精神，能依
    行政罰法第19條規定，免予處罰等語。經查：
　⒈本院當庭勘驗本件採證影像（檔案名稱：RV-00000000000000
    -0xAQJ.MP4），勘驗結果為：「錄影畫面一開始右下角顯示
    時間為西元2021年7月28日07：28：17（此為錄影畫面所示
    時間，下同），可看見當時天氣晴，日間光線充足，無聲音
    。系爭汽車（如紅色圓框所示）行駛於國道一號（見本院卷
    第80頁擷取畫面1）。於07：28：19，可看見系爭汽車（如
    紅色圓框所示）持續行駛於國道一號（見本院卷第82頁擷取
    畫面2）。於07：28：20，可看見系爭汽車（如紅色圓框所
    示）右側車輪壓上白實線，未使用方向燈（見本院卷第84頁
    擷取畫面3）。於07：28：20，可看見系爭汽車（如紅色圓
    框所示）向右跨越白實線，欲變換車道至國道一號北向之路
    肩，未使用方向燈（見本院卷第86頁擷取畫面4）。於07：2
    8：21，可看見系爭汽車（如紅色圓框所示）向右跨越白實
    線，欲變換車道至國道一號北向之路肩，未使用方向燈（見
    本院卷第88頁擷取畫面5）。於07：28：21，可看見系爭汽
    車（如紅色圓框所示）左側車輪壓上白實線，向右變換車道
    至國道一號北向之路肩，未使用方向燈（見本院卷第90頁擷
    取畫面6）。於07：28：22，可看見系爭汽車（如紅色圓框
    所示）向右變換車道至國道一號北向之路肩，未使用方向燈
    （見本院卷第92頁擷取畫面7）。於07：28：22，可看見系
    爭汽車（如紅色圓框所示）行駛於國道一號北向之路肩（見
    本院卷第92頁擷取畫面8）。於07：28：32，可看見系爭汽
    車車牌號碼為AGZ-5619，並行駛於國道一號北向之路肩（見
    本院卷第94頁擷取畫面9）。於07：28：32，可看見系爭汽
    車（如紅色圓框所示）行駛於國道一號北向之路肩（見本院
    卷第96頁擷取畫面10）。」，有勘驗筆錄在卷可按（見本院
    卷第103-104頁）。依勘驗內容，系爭汽車行駛高速公路，
    自加速車道往右變換車道至路肩，並未顯示方向燈。從而，
    舉發員警據以依道路交通管理處罰條例第33條第1項第4款之
    規定製單舉發，自屬有據。
　⒉原告雖主張：伊行駛此處路段之方向本來就能被前後方車輛
    預見，希望考量上情及中時新聞網110年2月15日報導之精神
    ，能依行政罰法第19條規定，免予處罰等語。然查，①系爭
    汽車原行駛於高速公路加速車道，於本件違規地點，得向左
    變換車道至外側車道，或向右變換車道至開放路肩（見本院
    卷第84頁擷取畫面），則其行向自會影響外側車道車輛（例
    如是否降低車速保持安全距離讓系爭汽車向左變換至外側車
    道）及其後方行駛於加速車道車輛（例如評估外側車道車輛
    、系爭汽車行向，是否減速慢行抑或得以原車速繼續行駛，
    選擇向左或向右變換車道），原告主張其於該處行向得被後
    方車輛預見，難以採憑。②按「違反行政法上義務應受法定
    最高額新臺幣三千元以下罰鍰之處罰，其情節輕微，認以不
    處罰為適當者，得免予處罰。」，行政罰法第19條第1項定
    有明文。經查，本件舉發違反法條道路交通管理處罰條例第
    33條第1項第4款法定最高額罰鍰為6,000元（縱依違反道路
    交通管理事件統一裁罰基準及處理細則及違反道路交通管理
    事件統一裁罰基準表之規定，「小型車」最高亦可裁罰至4,
    500元），核與上開規定不合，原告據以主張本件免予處罰
    ，無從採憑。③至原告主張中時新聞網110年2月15日報導內
    容，即臺灣臺北地方法院109年度交字第352號判決，對於本
    院並無拘束力，況該判決業經臺北高等行政法院110年度交
    上字第107號判決廢棄，原告此部分主張，亦無從據以為對
    其有利之認定。
五、綜上所述，本件原告確於前揭時、地，有「行駛高速公路未
    依規定變換車道（變換車道未使用方向燈）」之違規行為，
    被告依道路交通管理處罰條例第33條第1項第4款、第63條第
    1項第1款、違反道路交通管理事件統一裁罰基準及處理細則
    及違反道路交通管理事件統一裁罰基準表之規定，裁處原告
    罰鍰3,000元，並記違規點數1點，並無違誤。原告訴請撤銷
    為無理由，應予駁回。
六、本件判決基礎已臻明確，兩造其餘之攻擊防禦方法經本院斟
    酌後，核與判決不生影響，無一一論述之必要，併予敘明。
七、本件第一審裁判費為300元，應由原告負擔，爰確定第一審
    訴訟費用額如主文第2項所示。
八、據上論結，本件原告之訴為無理由，依行政訴訟法第237條
    之7、第237條之8第1項、第98條第1項前段，判決如主文。
中　　華　　民　　國　　111 　年　　3 　　月　　11　　日
　　　　　　　　　行政訴訟庭　法　官　林宜靜
以上為正本係照原本作成。
如不服本判決，應於判決送達後20日內，向本院提出上訴狀並表
明上訴理由（原判決所違背之法令及其具體內容或依訴訟資料可
認為原判決有違背法令之具體事實），其未載明上訴理由者，應
於提出上訴後20日內向本院補提理由書（上訴狀及上訴理由書均
須按他造人數附繕本，如未按期補提上訴理由書，則逕予駁回上
訴），並應繳納上訴裁判費新臺幣750元。
中　　華　　民　　國　　111 　年　　3 　　月　　14　　日
                              書記官  朱亮彰